【裁判字號】    97,消債更,18
【裁判日期】    970910
【裁判案由】    更生事件
【裁判全文】
臺灣屏東地方法院民事裁定            97年度消債更字第18號
債  務  人  甲○○
上列當事人因消費者債務清理事件聲請更生，本院裁定如下：
    主  文
聲請駁回。
聲請費用由聲請人負擔。
    理  由
一、按債務人與金融機構協商成立者，不得聲請更生或清算，但
    因不可歸責於己之事由，致履行顯有重大困難者，不在此限
    ；又本條例施行前，債務人依金融主管機關協調成立之中華
    民國銀行公會會員，辦理消費金融案件無擔保債務協商機制
    與金融機構成立之協商，準用前項之規定，消費者債務清理
    條例第151 條第5 項、第6 項分別定有明文。準此以言，凡
    在消費者債務清理條例施行前，曾依金融主管機關協調成立
    之中華民國銀行公會會員辦理消費金融案件無擔保債務協商
    機制與金融機構成立協商之債務人，除因不可歸責於己之事
    由，致履行顯有重大困難者外，不得聲請更生或清算。次按
    聲請更生不合程式或不備其他要件者，法院應以裁定駁回之
    ，但其情形可以補正者，法院應定期間先命補正，復為同條
    例第8 條所明定。
二、本件債務人向本院聲請更生，主張其因有不能清償債務情事
    ，於本條例施行前，與最大債權金融機構中國信託商業銀行
    成立協商，約定自95年6 月起，每月清償新臺幣（下同）
    25,227元，然因協商金額過高，及債務人尚須撫養母親周花
    枝及扶助表兄嫂生活費用與其子女即甥之教育費用等，以至
    無法維持每月最低生活，亦無法依原協商條件付款，故於96
    年6 月毀約，非可歸責於己等語。
三、經查債務人係因積欠各銀行現金卡、信用卡及信用貸款債務
    總額2,119,231 元，而於95年6 月間依金融主管機關協調成
    立之中華民國銀行公會會員，辦理消費金融案件無擔保債務
    協商機制，與最大債權金融機構協商成立，約定自95年6 月
    起，分60期，每月攤還25,227元。惟債務人自96年2 月起即
    未再依協商條件履行，有債務人所提協議書及財團法人金融
    聯合徵信中心信用報告可稽。
四、然依債務人所提財政部臺灣省南區國稅局95年度綜合所得稅
    各類所得資料清單及本院依職權調取債務人96年度所得明細
    表可知，債務人任職於屏東縣來義鄉衛生所最近二年之薪資
    及其他所得總額各為95年之1,028,600 元及96年之1,208,
    082 元，平均最近二年之每月薪資及其他所得即為93,195元
    。又依債務人所提出之財產狀況說明書及本院調取債務人之
    母周花枝之94、95、96年度綜合所得稅各類所得資料清單及
    財政部臺灣省南區國稅局財產歸屬資料清單所示，其母周花
    枝最近二年之薪資及其他所得總額各為94年之198,289 ；95
    年之80,218元及96年之82,400元，其母周花枝並擁有2003年
    份HYUNDAI 號碼31856-GL之汽車；與坐落屏東縣來義鄉○○
    村○○路108 號房屋並坐落屏東縣來義鄉○○段1838-1號與
    1842-1號建地，屏東縣來義鄉○○段278 號旱地之財產，尚
    非經濟狀況不良者。
五、債務人雖主張，因協商金額過高，及債務人尚須撫養母親周
    花枝及扶助表兄嫂生活費用與其子女即甥之教育費用等，以
    至無法維持每月最低生活，亦無法依原協商條件付款等語；
    然依民法第1114條及第1116條之1 規定，直系血親相互間；
    家長家屬相互間及夫妻相互間互負扶養之義務。又扶養之程
    度，應按受扶養權利者之需要，與負扶養義務者之經濟能力
    及身分定之，民法第1119條亦定有明文。因此債務人對其母
    之扶養費及扶助表兄嫂生活費用與其子女即甥之教育費用等
    支出應分別參酌債務人之資力及二者實際需要而負擔，其甥
    之扶養費支出亦應由表兄嫂共同負擔。則尚難以此認債務人
    之未依原協商條件付款，為非可歸責。
六、綜上所述，如以債務人平均最近二年之每月薪資及其他所得
    93,195元收入為準，即使扣除其每月依協商條件應償還之25
    ,227 元 ，債務人仍有餘67968 元，且債務人為民國六十五
    年十一月二十七日出生，尚為單身，有戶籍謄本附卷，衡諸
    一般日常生活經驗法則，應足供其支應日常生活、與參酌債
    務人之資力及實際需要而照養其母及扶助表兄嫂與甥等並償
    債所需，亦堪認其無不能清償或履行顯有重大困難之情事。
    此外，債務人就其有何不可歸責於己之事由，致履行顯有重
    大困難之事實，並未為具體之主張及提出證明資料以供審酌
    ，是以債務人之更生聲請既不符合首揭法條所規定之要件，
    且上開欠缺復無從補正，自應駁回其聲請，爰依前述規定裁
    定如主文。
中    華    民    國    97    年    9    月    10    日
                          民事庭法官  李  麗  芳
正本係照原本作成。
如不服本裁定應於送達後十日內向本院提出抗告狀，並繳納抗告
費新臺幣一千元。
                              書記官  滕  一  珍
中    華    民    國    97    年    9    月    10    日


司法院資訊處製作；財團法人民間司法改革基金會備份。
